【裁判字號】    88,訴易,43
【裁判日期】    890607
【裁判案由】    損害賠償
【裁判全文】
臺灣高等法院高雄分院民事判決      八十八年度訴易字第四三號
      原  告      乙○○
      被  告      甲○○
                              .
右當事人間請求損害賠償事件，原告提起刑事附帶民事訴訟，經刑事庭移送前來，本
院判決如左：
      主      文
被告應給付原告新台幣拾萬玖仟零肆拾元，及自民國八十八年六月四日起，至清
償日止，按年利率百分之五計算之利息。
原告其餘之訴及假執行之聲請均駁回。
訴訟費用由被告負擔百分之六，餘由原告負擔。
      事      實
甲、原告方面：
  一、聲明：
    (一)被告應給付原告新台幣（下同）五十八萬六千九百九十五元，及自起訴狀繕本
      送達之翌日起，至清償日止，按週年利率百分之五計算之利息。
    (二)願供擔保請准宣告假執行。
    (三)訴訟費用由被告負擔。
  二、陳述：
    (一)被告於民國八十七年二月二十五日晚上十一時十五分，駕Ｃ９─０六九二號自
      小客車，由高雄縣岡山鎮欲往台南，行經高雄縣路竹鄉○○○○路至國昌路口
      欲左轉進入國昌路，原應注意飲酒後其吐氣所含酒精濃度超過每公升０‧二五
      毫克以上者不得駕車，及左轉彎時，應距交岔路口公尺前換入內側車道，且
      依當時情形，又無不能注意之情形，竟疏未注意，而於飲酒後，其吐氣所含酒
      精成份為每公升０‧三二毫克之情形下仍違規駕車，且於左轉前，未於交岔路
      口公尺前先換入內側車道，而逕自外側車道左轉，適原告駕駛Ｎ６─五六一
      六號自小客車行駛內側車道，致不及反應而自後撞及邱車左後側，原告因而受
      有多處撕裂傷，合併右眼鼻淚管及提上眼瞼肌斷裂之傷害。
    (二)爰依侵權行為法律關係請求被告賠償原告之損害：
      1.醫療費：原告受傷後經送溫有諒醫院及國立成功大學附設醫院（下稱成大醫
        院）共支出醫療費九萬四千三百四十三元，此有各該醫院收據可憑。
      2.看護費及交通費：原告受傷後住院七日須僱人看護，每日二千四百元，七日
        計一萬六千八百元。又，出院後後續醫療來往於成大醫院間計交通費五千元
        ，惟是原告自己家人開車。
      3.薪資損失：原告原在生和吉企業行上班，從事通訊配件銷售工作，每月薪資
        收入為四萬元，因此次車禍，眼睛嚴重受傷無法開車，而原告之工作非開車
        不可故有八個月無法上班計薪資損失三十二萬元。
      4.慰撫金：原告因此次車禍，顏面受損，留下無法復原之傷痕，更造成日常生
        活諸多不便，精神上甚感痛苦，爰請求慰藉金十五萬元。
    (三)如果被告的車是靜止狀態等待左轉，則原告車左側會撞到被告車左側，且被告
      車當時應該斜斜的停以待左轉。
三、證據：援用刑事部分之證據，並提出臺灣省高屏澎區車輛行車事故委員會鑑定意
    見書一份、成大醫院診斷證明書二份，成大醫院、溫有諒醫院醫療費收據合計二
    十紙，在職證明書一份為證。
乙、被告方面：
  一、聲明：請求駁回上訴。
  二、陳述：
    (一)被告平日習慣自高苑工商，若左側沒車即走內側車道，最慢在東資製衣工廠即
      駛入內側車道，不可能由外側車道直接左轉，伊當時行駛在內側車道，正停在
      路口等待沒有來車時才要左轉，遭原告駕車自後方追撞，故係原告未與伊車保
      持安全距離發現伊車時來不及煞車而肇事，伊應無過失。
    (二)對原告所提之醫療費收據之真正不爭執，惟原告主張之薪資及交通費、看護費
      部分被告否認。
丙、本院依職權調閱台灣高雄地方法院檢察署八十七年度偵字第九五０三號甲○○過
    失傷害案全卷及訊問車禍現場處理之警員鄭添寶。
      理      由
一、原告主張，被告於右揭時地，因過失酒後駕駛自小客車且於左轉前未於交岔路口
    三十公尺前換入內側車道，致遭原告車反應不及自後撞及，原告因而受有右述傷
    害等情，業據其提出成大醫院診斷證明書二份，被告對於酒後於右揭時地駕駛與
    原告相撞致原告受傷等情，並不爭執，惟辯稱，伊當時行駛在內側車道，停路口
    靜止中準備沒有來車時左轉，遭原告駕車自後方追撞，係原告未與伊車保持安全
    距離，發現伊車時來不及煞車而肇事，伊應無過失云云，惟查，
  (一)原告乙○○於警訊時即指稱：「當時我駕駛Ｎ六─五六一六號自小客車由岡山往
    台南市方向行駛，行經中山、國昌路口時，我行駛內快車道，到達路口我有減速
    ：：：但見前方及左右均無來車，所以再踩門繼續前進行駛，但突然有一自小客
    車由外快車道急速左轉切入國昌路行駛，我見狀即踩煞車，但還是來不及撞上Ｃ
    ９─０六九二小客車的左後側部分，致我Ｎ六─五六一六號自小客車頭全毀，我
    人撞上擋風玻璃，玻璃破裂，人反彈回來，頭部受傷。」（見八十七年三月二十
    四日警訊筆錄）。被告與原告對於被告於肇事前行車之車道究為如何雖不相同，
    然參諸卷附被告及原告之車損照片，被告車係左後側遭原告之車右前車頭撞及（
    被告車左後側凹陷破裂、原告之車右前側車頭凹陷破損，均較另側為嚴重），核
    與證人即到場處理車禍之警員鄭添寶於刑事庭證述：「（撞擊點為何﹖）被告是
    左後側邊位置。」「車角及車身保險桿都有撞擊到。」「（見刑事部分一審八十
    八年三月二日審判筆錄）等語情節相符；又被告之車如與原告之車同在內側快車
    道行駛，原告之車應係正面（被告車尚在直線行駛，未開始為轉彎行為）或左前
    車頭（被告車已開始為轉彎行為）撞擊被告車之正後方，而非右前車頭撞擊被告
    車之左後側；且依現場圖所示，原告之車撞及被告車之前，並無任何煞車痕，證
    人即到場處理車禍之警員鄭添寶亦於刑事部分到庭證稱：「現場並無告訴人剎車
    痕跡」等語（同上筆錄），自以原告所稱：被告係自外突然左轉，伊不及反應而
    撞及被告之車等語為可採。
  (二)按飲酒後其吐氣所含酒精成份超過每公升０‧二五毫克以上者，不得駕車；又汽
    車行駛至交岔路口欲左轉彎時，應距交岔路三十公尺前換入內側車道，道路交通
    安全規則第一百十四條第二款、第一百零二條第一項第五款分別定有明文。查本
    件肇事路段行車速限為時速五十公里，此觀卷附道路交通事故調查報告表已明；
    又被告於肇事後經警測試結果，其吐氣所含酒精成份每公升為０‧三二毫克，此
    為被告於刑事部分警訊迄偵審中自承在卷，被告於此情況下駕車，已違反上述酒
    後不得駕車之規定，其駕車行經肇事路段時，本應注意上述規定，而依當時情形
    又無不能注意之情形，竟疏未注意其於交岔路口欲左轉彎時，應距交岔路口三十
    公尺換入內側車道，竟冒然自外側車道駛入左轉彎，致肇事使原告受傷，顯有應
    注意能注意而不注意之過失之情形，而原告雖疏未注意遵守行車速限之規定，以
    時速近七十公里之速度超速行駛，且未注意車前狀況，就本件車禍之發生，亦與
    有過失，惟被告應負之過失責任並不因而解免，本件車禍，經送臺灣省高屏澎區
    車輛行車事故鑑定委員會及台灣省車輛行車事故覆議委員會鑑定，亦均認被告酒
    後駕車，未依規定左轉為肇事原因，此有該會鑑定意見書各一紙附卷可稽（至於
    鑑定意旨認原告無肇事因素，則難採取）。從而，被告所辯並不足採，原告此部
    分主張堪信為真實。
二、從而，原告依侵權行為法律關係，請求被告賠償其損害，自屬正當，茲審酌原告
    請求之項目如後：
  (一)醫藥費：原告受傷後經送醫治療，支出醫療費九萬四千三百四十三元有其提出之
    溫有諒醫院及成大醫院收據二十張為證，被告對此收據之真正並不爭執，故原告
    此部分請求，應予准許。
  (二)看護費及交通費：原告主張，其受傷後住院七日，僱人看護，每日二千四百元，
    七日計一萬六千八百元，又出院後往來住家與醫院間支出交通費五千元等情，此
    為被告所否認，原告復無法舉證證明，此部分自不予准許。
  (三)薪資損失：原告主張，原告原在生和吉企業行上班，從事通訊配件銷售工作，每
    月薪資收入為四萬元，原告因車禍眼睛嚴重無法開車，而原告之工作，須開車送
    貨，故有八個月無法上班，計薪資損失三十二萬元云云，但查證人即生和吉企業
    行負責人陳建清證稱、乙○○（即原告）原係生和吉企業行業務員，本件車禍後
    因視力不好，開車不方便而無法上班，其每月薪資在二萬五千元至三萬八千元之
    間等語，則其於生和吉之每月薪資損失爰以平均三萬元為準，八個月為二十四萬
    元予以准許，至原告主張其另在外兼差，故其平均每月收入應為四萬元云云，惟
    查，此為被告所否認，原告復無法舉證以實其說，故其超過部分不予准許。
  (四)慰撫金：原告因此之車禍受傷嚴重，且其顏面受傷容貌無法復原，精神上自甚感
    痛苦，並審酌兩造之資力、社會地位等情，認原告此部分請求十五萬元，尚屬適
    當。
三、綜右所述，合計准原告之金額為四十八萬四千三百四十三元，惟查，依道路交通
    事故調查表所載，本件肇事路段行車速限為時速五十公里，原告以時速約約七十
    公里之速度超速行駛，就本件車禍之發生亦與有過失，本院認原告亦應負百分之
    三十之過失責任，即應准許之金額為三十三萬九千零四十元，從而，原告依侵權
    行為法律關係訴請被告給付三十三萬九千零四十元，及自起訴狀繕本送達之翌日
    （八十八年六月四日）起，至清償日止，按年利率百分之五計算之法定遲延利息
    ，自屬正當，應予准許，至原告超過部分之請求，為無理由，應予駁回。又本件
    一經判決後兩造均不得上訴而告確定，原告聲請供擔保宣告假執行即無必要，爰
    一併予以駁回。
四、據上論結，本件原告之訴為一部有理由，一部無理由，依民事訴訟法第七十九條
    但書，判決如主文。
中      華      民      國    八十九    年      六      月      七      日
                                      臺灣高等法院高雄分院民事第五庭
~B1審判長法官  蔡明宛
~B2法      官  林健彥
~B3法      官  黃科瑜
右為正本係照原本作成。
不得上訴。
中      華      民      國    八十九    年      六      月      九      日
~B法院書記官  黃富美
                                                                        Ｆ


司法院資訊處製作；財團法人民間司法改革基金會備份。
